【裁判字號】    97,交訴,31
【裁判日期】    980210
【裁判案由】    公共危險等
【裁判全文】
臺灣苗栗地方法院刑事判決              97年度交訴字第31號
公  訴  人  臺灣苗栗地方法院檢察署檢察官
被      告  乙○○
選任辯護人  李世才律師
上列被告因公共危險等案件，經檢察官提起公訴（97年度偵字第
3126號），本院判決如下：
    主  文
乙○○犯過失傷害致人重傷罪，處有期徒刑柒月；又犯肇事致人
傷害逃逸罪，處有期徒刑捌月。應執行有期徒刑壹年貳月。
    事  實
一、乙○○於民國97年4 月26日22時許，駕駛車牌號碼2B-1966
    號自小客車，沿苗栗縣苗栗市○○街由西往東方向行駛，行
    經玉清街4 號前時，理應注意車前狀況，並採取必要之安全
    措施，而依當時之天候晴、夜間有照明、柏油路面乾燥、無
    缺陷、無障礙物、視距良好等情形，並無不能注意之情事，
    竟疏未注意車前狀況，而擦撞其車輛右前方沿玉清街同向行
    走於路旁之丙○○，致丙○○飛離地面後再摔至地上，因而
    受有嚴重頭部外傷併硬腦膜下血腫、腦挫傷出血（昏迷指數
    E2M4Ve，無明顯清醒跡象）、全身多處擦傷之傷害，並達重
    大難治之情形。詎乙○○明知駕駛動力交通工具肇事，致人
    受傷後不得逃逸，竟仍於肇事致丙○○受傷後，僅下車稍事
    察看，而未施以任何救助措施，亦未報請警方前來處理，即
    逕自駕車逃離現場，嗣因警據報前往現場處理，經查訪路人
    後，始循線查獲。
二、案經丙○○之配偶甲○○訴由苗栗縣警察局苗栗分局報請臺
    灣苗栗地方法院檢察署檢察官偵查起訴。
    理  由
一、按現行刑事訴訟法為保障被告之反對詰問權，排除具有虛偽
    危險性之傳聞證據，以求實體真實之發見，於該法第159 條
    第1 項明定被告以外之人於審判外之言詞或書面陳述，除法
    律有規定者外，不得作為證據。而刑事訴訟法第159 條之1
    至159 條之4 有傳聞法則之例外規定，且被告以外之人於審
    判外之陳述，雖不符前4 條之規定，而經當事人於審判程序
    同意作為證據，法院審酌該言詞陳述或書面陳述作成時之情
    況，認為適當者，亦得為證據；當事人、代理人或辯護人於
    法院調查證據時，知有第159 條第1 項不得為證據之情形，
    而未於言詞辯論終結前聲明異議者，視為有前項之同意，刑
    事訴訟法第159 條之5 定有明文。本案以下所引用之被告以
    外之人於審判外之陳述（含書面陳述），業經本院於準備程
    序及審理時予以提示並告以要旨，且各經檢察官、被告表示
    意見，迄於言詞辯論終結前，均未主張有刑事訴訟法第159
    條第1 項不得為證據之情形，是應視為同意作為證據，且經
    本院審酌後，無取得證據違法、欠缺供述之任意性或證據證
    明力顯然偏低等不適當之情形，認均有證據能力，合先敘明
    。
二、訊據被告乙○○固坦承有於上開時、地，駕駛上開自小客車
    行經被害人丙○○身旁，惟矢口否認有何過失致重傷及肇事
    逃逸之犯行，辯稱：伊駕車行經玉清街4 號前時，見丙○○
    坐在路旁臉部流血，伊有下車詢問丙○○是否需要幫忙，但
    因已有其他人打電話，伊才駕車離開現場，伊並無駕車撞擊
    丙○○云云。經查：
  (一)本件肇事經過情形，據證人戊○○於本院具結證稱：「97年
    4 月26日晚上10點左右我在玉清街的休閒小站賣飲料，車禍
    是發生在我們店門前的馬路，大約10公尺左右的距離，我沒
    有近視，我聽到聲響就看出去，看到白色的轎車，車號是2B
    -1966 號，白色的轎車一開始有停下來，但是警察來之前就
    走了，車禍發生前有騎機車的人經過，機車剛過去就有聽到
    車禍的聲音，但沒有看到騎機車的人倒地或停在現場，我沒
    有看到撞擊的瞬間，我只有看到車停下來及像帽子的東西飛
    起來，撞擊的聲音蠻大聲的，車子離開之後，我才看到被撞
    的人，因為之前被車子擋住了，我聽到撞擊聲看出去後，除
    了2B-1966 號汽車外，沒有看到其他汽車停在現場，該車約
    在我聽到撞擊聲後3 至5 分鐘離開現場，車上有一男子下車
    走到車子後面看，就是被害人躺在地上的位置，2B-1966 號
    汽車開走後，被害人附近也沒有其他停下來的車輛。」等語
    明確（見本院卷第27-34 頁），核與證人丁○○於本院具結
    證稱：「97年4 月26日晚間10時許我有看到玉清街發生車禍
    ，我看到被害人停好車往玉清街那邊走，被害人是走在路旁
    ，我就轉過頭往車上拿東西，後來聽到碰一聲，我就轉頭去
    看，看到一個人飛起來，然後一台白色轎車停下來，車上的
    駕駛有下車去拍被害人肩膀，因為被害人已經昏倒了，那個
    人就拿電話往車上走，並把車子開走。被害人落地後腳原先
    是架在一台箱型車後面車牌附近，然後慢慢滑下來，後來是
    仰躺著，肇事車輛是白色的BMW ，車號2B-1966 ，我離撞擊
    地點約20公尺，我沒有近視，休閒小站在肇事地點正對面，
    我是斜的，所以我沒有被車子擋住視線。車禍發生前有機車
    經過，約1 分鐘後發生車禍，發生車禍時沒有機車在現場，
    也沒有機車騎士摔倒，我看到被害人飛起來的高度有超過轎
    車，距離沒有看到，大概10公尺左右，我是聽到碰撞聲才回
    頭，沒有看到撞擊的瞬間，發生車禍當時，都沒有其他車輛
    經過，在碰撞聲的來源處，只有看到白色的BMW 汽車，車上
    駕駛人在碰撞後1 、2 分鐘有走到車後拍一拍被害人，然後
    打電話並把車開走，是在警察及救護車到場前就離開了，該
    駕駛人身高不高，留小平頭，在警察局時警察有拿照片給我
    指認，我那時記得比較清楚，我指認的確實是我當時看到的
    人。」等語（見本院卷第35-43 頁）大致相符，而被告與證
    人戊○○、丁○○素不相識，此為被告所自陳（見本院卷第
    50頁），是其2 人與被告間應無摩擦、過節或糾紛，當無甘
    冒誣告、偽證之重責而設詞誣陷被告之理，足認上開證人所
    述應堪採信。
  (二)而依上開證人所述，在證人戊○○、丁○○聽聞碰撞聲後，
    均在碰撞聲來源處見車號為2B-1966 號白色BMW 自小客車停
    下來，戊○○看見類似帽子之物飛起，丁○○更親見被害人
    飛起後落地，其2 人所見雖略有不同，然因戊○○係位在肇
    事地點之正對面，丁○○則位在肇事地點之斜對面，其2 人
    自會因觀察角度不同及是否受肇事車輛擋住視線，而致所見
    略有差異，然其2 人對於聽聞碰撞聲後，僅見上開自小客車
    停放於肇事地乙節，所述並無二致，是其2 人之證詞尚無矛
    盾之處。另依其2 人證述，雖在聽聞碰撞聲前曾有數輛機車
    經過，但車禍是在機車經過後始發生，且現場並無停留任何
    機車或有機車騎士倒地，是被害人自非受前開行經該處之機
    車撞擊甚明。又證人丁○○、戊○○於警詢時即已指認上開
    2B-1966 號自小客車為肇事車輛，證人丁○○並指認被告即
    為駕駛上開汽車且下車察看丙○○之人（見偵卷第39-41 頁
    ），且被告對其駕駛上開自小客車出現於肇事地點及下車察
    看丙○○乙節亦不爭執（見本院卷第17頁），足認丙○○確
    實係遭被告駕駛之上開自小客車撞擊飛起後掉落地面無訛。
  (三)被告雖以前詞置辯，並於本院陳稱：伊在現場時並沒有聽到
    車禍的碰撞聲，伊下車是因為看到被害人頭部流血，要問被
    害人是否需要協助，後來伊看到有人打電話就離開，但沒有
    確認是否已經有人報警或叫救護車等語（見本院卷第48-50
    頁）。惟查，依前開證人所述，於碰撞聲響傳出後，被告駕
    駛之上開自小客車即停放於被害人身旁，是被告辯稱其未聽
    聞碰撞聲，僅發現被害人受傷坐在路旁云云，顯非實情。況
    被害既自陳其係出於幫助被害人之善意始下車察看，然在其
    察看被害人之傷勢並知悉被害人頭部受傷流血後，竟未有任
    何協助被害人之實際行動，亦未向路人確認是否有人報警或
    呼叫救護車，及逕自駕車離開現場，此顯與常情有違，足認
    被告所辯顯係卸責之詞，委無可採。
  (四)另辯護人雖為被告辯稱：依被害人飛起之高度，可推知應係
    受到車輛之高速撞擊，然現場並未遺留車體之碎裂物，且經
    員警對被告上開自小客車勘查採證結果，亦未採即到相關物
    證，故難以證明被告有撞擊被害人云云。惟查：被告在肇事
    前行駛之車速約為每小時20-30 公里或30-40 公里，此為被
    告自陳在卷（見本院卷第47頁），又證人丁○○、戊○○2
    人在聽聞撞擊聲後，即見被告將自小客車停放於被害人身旁
    ，亦經其2 人證述如上，又本件肇事地點之道路上並未遺留
    煞車痕跡，亦有道路交通事故現場圖在卷可稽（見偵卷第24
    頁），且被害人丙○○之受傷情形多屬頭部傷害，與高速行
    進車輛直接撞擊易造成下半身重創之型態不同，亦有大千綜
    合醫院診斷證明書2 份附卷可憑（見偵卷第27-28 頁），足
    認被告之行車速度應與其所述相符，而與在高速行駛撞擊被
    害人後緊急煞車之情形有異，是本件車禍既非因車輛高速撞
    擊所致，則現場並未遺留被告車體之碎裂物，亦難謂與事理
    相違。又本件員警對被告上開自小客車勘查採證之時間，分
    別為97年4 月30日9 時及同年5 月2 日9 時30分許，有苗栗
    縣警察局現場勘查報告1 份在卷可證（見偵卷第30-38 頁）
    ，然前開勘查採證時點距本案車禍發生已有3 至5 天之久，
    其中相關跡證或因時間經過，或因人為清洗而湮滅，均有可
    能，故被告之上開車輛外觀雖未檢視出明顯撞擊痕跡，亦未
    發現與被害人有關之生物跡證，仍不能據此認定被告未駕駛
    上開車輛撞擊被害人，是辯護人所辯亦不足採。
  (五)按汽車行駛時，駕駛人應注意車前狀況，並隨時採取必要之
    安全措施，道路交通安全規則第94條第3 項定有明文。查被
    告當時係駕車沿玉清街由西往東方向行駛而來，已據被告陳
    述在卷（見本院卷第52頁），而本件事故發生時天候晴、夜
    間有照明、柏油路面乾燥、無缺陷、無障礙物、視距良好，
    有交通事故調查報告表(一)1 紙附卷可稽（見偵卷第25頁），
    而當時被害人丙○○係在停妥車輛之後，沿玉清街路旁行走
    ，亦據證人丁○○證述如上，則依當時之路況、天候、光線
    及視距，被告於正常情形下應能及時發覺其前方之被害人，
    並採取煞車、保持人、車距離等必要安全措施以避免本件事
    故之發生，而被告當時又無不能注意之情事，顯見被告於駕
    車時並未注意車前狀況，亦未採取必要之安全措施，而於上
    開時、地撞擊被害人，被告之駕駛行為確有過失甚明。
  (六)次按稱重傷者，謂於身體或健康有重大不治或難治之傷害，
    刑法第10條第4 項第6 款定有明文。查被害人丙○○遭受撞
    擊後，送醫急救經診斷受有嚴重頭部外傷併硬腦膜下血腫、
    腦挫傷出血、全身多處擦傷之傷害，嗣經2 次開顱手術取出
    腦內血腫及顱骨切除和減壓術手術，然而昏迷指數仍未明顯
    進步（E2M4Ve），手術後未有明顯改善，仍然意識昏迷，其
    住院期間整日臥床，無明顯清醒之跡象，預估恢復預後不佳
    ，已達重大難治之傷勢等情，有大千綜合醫院診斷證明書2
    份、大千綜合醫院97年7 月28日千醫第9707060 號函暨所附
    病歷影本、生化檢驗資料1 份及X 光片10張等在卷或存放於
    證物袋中可佐（見偵卷第27-28 、115 頁），是被害人丙○○之傷勢已符合上開法文所稱於身體或健康有重大不治或難
    治之傷害，屬於刑法上之重傷害甚明，亦足認被告之過失犯
    行與丙○○所受之重傷害間確具有相當之因果關係。
  (七)末查，本件被告肇事後，僅下車稍事察看被害人，但無任何
    救護之動作，且未通知警察或救護車到場協助，即駕車駛離
    現場，業經被告供承在卷，且據證人戊○○、丁○○證述如
    上，足證被告於肇事後自始即欲逃避本件肇事之責任，亦無
    即時救助被害人之意。是其駕駛動力交通工具肇事後，並未
    採取任何協助救護相關措施或報警處理，亦未將自己之個人
    資料或聯絡方式留給在場之其他民眾，其雖曾短暫停留現場
    ，但並未積極施予救助，即逕自離去，其肇事逃逸之心態及
    客觀犯行至為明確，被告前開所辯無非卸責之詞，不足採信
    。
  (八)綜上所述，本件事證明確，被告犯行堪以認定，應依法論科
    。
三、核被告乙○○所為，係犯刑法第284 條第1 項後段之過失傷
    害致重傷罪及第185 條之4 肇事逃逸罪。被告所犯上開2 罪
    間之犯意各別，罪名互殊，應予分論併罰。爰審酌被告因駕
    車未注意車前狀況，不慎肇事致人受重傷，過失程度非輕，
    且肇事後竟不及時予以傷者必要之救助或報警處理，反而逃
    離現場，足見其惡性重大，實不宜輕縱，且其犯罪後仍飾詞
    否認犯行，毫無悔意，且未與被害人達成和解等一切情狀，
    分別量處如主文所示之刑，並定其應執行之刑，以示懲儆。
據上論斷，應依刑事訴訟法第299 條第1 項前段，刑法第284 條
第1 項後段、第185 條之4 、第51條第5 款，刑法施行法第1 條
之1 ，判決如主文。
本案經檢察官唐先恆到庭執行職務。
中    華    民    國    98    年    2     月    10    日
                  刑事第三庭  審判長法  官  柳章峰
                                    法  官  呂曾達
                                    法  官  顏苾涵
以上正本證明與原本無異。
如不服本判決應於收受判決後10日內向本院提出上訴書狀，並應
應敘述具體理由。其未敘述上訴理由者，應於上訴期間屆滿後20
日內向本院補提理由書 (均須按他造當事人之人數附繕本)「 切
勿逕送上級法院」。告訴人或被害人如對本判決不服者，應具備
理由請求檢察官上訴，其上訴期間之計算係以檢察官收受判決正
本之日期為準。
                                    書記官  盧俊良
中    華    民    國    98    年    2     月    10    日
附錄本件論罪科刑法條：
中華民國刑法第185條之4
（肇事遺棄罪）
駕駛動力交通工具肇事，致人死傷而逃逸者，處6 月以上5 年以
下有期徒刑。
中華民國刑法第284條
（過失傷害罪）
因過失傷害人者，處6 月以下有期徒刑、拘役或5 百元以下罰金
，致重傷者，處1 年以下有期徒刑、拘役或5 百元以下罰金。
從事業務之人，因業務上之過失傷害人者，處1 年以下有期徒刑
、拘役或1 千元以下罰金，致重傷者，處3 年以下有期徒刑、拘
役或2 千元以下罰金。


司法院資訊處製作；財團法人民間司法改革基金會備份。
